臺灣高等法院臺南分院刑事判決　　　　 96年度上易字第146號
上　訴　人　臺灣雲林地方法院檢察署檢察官
被　　　告　乙○○○
選任辯護人　林進榮　律師
上列上訴人因被告竊盜案件，不服臺灣雲林地方法院95年度易字
第156號中華民國95年12月28日第一審判決（聲請簡易判決處刑
案號：臺灣雲林地方法院檢察署95年度偵字第123號），提起上
訴，本院判決如下：
    主  文
上訴駁回。
    理  由
一、公訴意旨略以：被告乙○○○於民國94年12月28日8 時30分
    許，意圖為自己不法之所有，前往雲林縣斗南鎮將軍里將軍
    仁德橋旁丙○○所有之農地，踰越架設於上開農地左側之塑
    膠網安全設備，進入農地內，以足供兇器使用之刀具，割取
    丙○○所種植之高麗菜幼芽約2,000株，得手後騎乘車牌號
    碼MMJ-753號機車，載運上開高麗菜幼芽返回其位於雲林縣
    斗南鎮將軍里將軍86號住處欲供己食用。嗣於同日13時10分
    ，乙○○○在上開住處整理竊取之高麗菜幼芽時，為丙○○
    發現報警查獲，因認被告乙○○○涉有刑法第321條第1項第
    3款、第2款之加重竊盜罪嫌。
二、公訴人認被告乙○○○涉有上開竊盜罪嫌，無非以：（一）
    告訴人丙○○於警訊中指訴明確。（二）復經證人曾是於警
    訊中供證屬實。（三）並有贓物認領保管收據、照片等在卷
    可稽。（四）被告亦自承未經告訴人許可而摘取高麗菜幼芽
    等，而以上開事證為主要論據。
三、按犯罪事實應依證據認定之，無證據不得認定犯罪事實；又
    不能證明被告犯罪者，應諭知無罪之判決，刑事訴訟法第
    154條第2項、第301條第1項分別定有明文。而認定犯罪事實
    所憑之證據，雖不以直接證據為限，間接證據亦包括在內，
    然無論直接或間接證據，其為訴訟上之證明，須於通常一般
    之人均不致有所懷疑，而得確信其為真實之程度者，始得據
    為有罪之認定，倘其證明尚未達到此一程度，而有合理之懷
    疑存在，致使無從形成有罪之確信，根據罪疑唯輕、罪疑為
    有利被告之原則，即不得遽為不利被告之認定，最高法院76
    年臺上字第4986號著有判例可參。次按刑事訴訟法第161條
    第1項規定：檢察官就被告犯罪事實，應負舉證責任，並指
    出證明之方法。因此，檢察官對於起訴之犯罪事實，應負提
    出證據及說服之實質舉證責任。倘其所提出之證據，不足為
    被告有罪之積極證明，或其指出證明之方法，無從說服法院
    以形成被告有罪之心證，基於無罪推定之原則，自應為被告
    無罪判決之諭知，最高法院92年臺上字第128號亦著有判例
    可參。再告訴人之指訴，係以使被告受刑事訴追為目的，故
    其陳述是否與事實相符，仍應調查其他證據以審認（最高法
    院52年臺上字第1300號判例意旨參照）。再按刑法竊盜罪之
    成立，除須有竊取他人財物之行為外，尚以行為人有為自己
    或第三人不法所有意圖之主觀違法要件，始足當之。亦即行
    為人明知其無法律上之原因或權利，而仍企圖將他人支配管
    領之財物，加以移轉並僭行所有權人地位，以獲取財產上利
    益之心態。如其主觀上並無不法所有意圖，即與竊盜罪之構
    成要件不符。
四、訊據被告乙○○○固坦承有於上開時地摘取丙○○所種植之
    高麗菜幼芽，惟否認有竊盜之故意，並辯稱：當日係騎機車
    路過該處，見友人曾是提著高麗菜幼芽上來，曾是告訴她這
    些高麗菜幼芽是朋友種的，隔天要翻掉，她就先幫曾是將幼
    芽載回家。後來又經過該處，曾是問她有沒有留1 包，他表
    示沒有留，曾是就邀她共同摘取云云。
五、經查：
（一）證據能力方面
（１）本件辯護人於原審雖以被告警訊筆錄之上半段，並非被告
      本意，故不同意該份警訊筆錄作為證據使用云云，然按被
      告之自白，非出於強暴、脅迫、利誘、詐欺、疲勞訊問、
      違法羈押或其他不正之方法，且與事實相符者，得為證據
      ，刑事訴訟法第156條第1項已有明文。本件被告於製作警
      訊筆錄時，並無遭強暴、脅迫、利誘、詐欺、疲勞訊問、
      違法羈押或有其他不正之方法取供之情形，業據證人即警
      員賴國賓於原審到庭證述明確（原審卷第152頁），並為
      被告及其辯護人所不爭執，是被告於警訊所述應具有任意
      性。因此，被告之警訊筆錄，自應認為有證據能力，始能
      經由合法之調查程序，而與其他證據相參酌，以查其是否
      與事實相符。
（２）次按被告以外之人於審判外之言詞或書面陳述，除法律有
      規定者外，不得作為證據，刑事訴訟法第159條第1項定有
      明文。本件公訴人雖引用丙○○、曾是2人之警訊筆錄作
      為證據，然因其均屬被告以外之人於審判外之陳述，而被
      告及其辯護人均不同意作為證據使用，且上開2人之警訊
      筆錄復無刑事訴訟法規定例外得為證據之情形，應認此2
      份警訊筆錄均不得作為證據。
（３）另公訴檢察官雖引用雲林縣警察局斗南分局斗南派出所警
      員賴國賓製作之報告書為證據，惟辯護人主張此報告書並
      無證據能力。經審酌該報告書屬被告以外之人於審判外之
      書面陳述，且為承辦員警針對具體個案所製作，並無例行
      性，又屬行政機關內部文書，亦非經常處於可受公開檢查
      之狀態下文書，不具備刑事訴訟法第159條之4第1款立法
      理由所指情形，應非屬該條款之例外情形，辯護人及被告
      既不同意作為證據，即不具備傳聞法則之例外，自不得作
      為證據。
（４）又公訴人雖以警卷所附贓物認領保管單1紙為證據，惟辯
      護人亦主張此贓物認領保管單並無證據能力。經審酌該保
      管單性質上屬於被告以外之人於審判外，就其已領回贓物
      認領保管收據上所記載財物之書面陳述，屬於傳聞證據，
      而辯護人及被告既不同意使用，即不具備傳聞法則之例外
      ，自不得作為證據。
（二）本院對於公訴所指事實之判斷
（１）被告並非私自前往摘取丙○○種植之高麗菜幼芽，而係受
      曾是所邀，共同摘取：
    (1)證人曾是於原審審理中證稱：「菜主他們，他們說菜要翻
      掉，叫我可以去摘，我就天亮就去採，他們說天亮後就要
      翻掉，我說好，那我去摘」、「可能也是中午過後才講的
      ，因為我媳婦跟我講，媽媽他們的菜要翻掉了，說我們要
      的話去摘一摘」（原審卷第133頁背面）、「我剛摘好，
      剛提起來大路上，我是騎腳踏車來，他（指被告）問我說
      我怎麼在摘菜，我說菜就是人家他們說要翻掉了，叫我來
      摘的，他昨天下午，可能昨天下午去跟我們講的，我媳婦
      講說，媽媽他們說要翻掉了，你要摘可以去摘一摘這樣，
      我剛提起來，他說我的腳踏車不能載，他說他要用機車幫
      我載，我說好啊，讓他載回去，載回去我想說，我都用塑
      膠袋裝著的，一袋子要給他，結果他整個都提到我家，他
      那邊沒有放，再來他就說，人家要翻掉了，不然他幫我摘
      ，摘一些我就給他了」（原審卷第134頁背面）、「他再
      回來，我跟他講，你有沒有下一袋在他那邊，我是一袋要
      給他的，他說沒有，沒有我說，人家講要翻掉，就順便來
      摘，摘一摘我就直接給他，我就回家了，他也走了」（原
      審卷第135頁）、「我是跟他講說，我要一袋給他，他說
      他都放在我家那邊，他沒有放在那邊，我就說，不然來幫
      忙摘一摘，摘好後那一袋子讓他提回家煮，這樣」（原審
      卷第137頁背面）等語在卷，而證人即曾是之媳婦丁○○
      於本院審理時到庭結證：「（你婆婆曾是為何到丙○○夫
      妻的菜園採高麗菜幼芽？）下午2、3點時甲○○到我的
      店裡買麵，我問她田裡的高麗菜幼芽有無要用，她問我做
      何用，我說家裡養了7、8隻兔子要吃菜葉，她說你們如果
      要摘的話就去摘，因為隔天他們就要把高麗菜幼芽翻掉，
      我問說是否後面那區菜園，她說是的。」、「下午5、6點
      麵攤收完回家，看到我婆婆在煮菜，我跟婆婆說甲○○說
      如果要高麗菜幼芽就去摘取，否則明天他們就要翻掉了，
      我婆婆說她知道了，明天要早一點起來去摘取。」、「早
      上8點多左右乙○○○騎機車載了兩包高麗菜幼芽來我的
      麵攤，並說我婆婆說騎腳踏車不好載高麗菜幼芽，所以請
      她先幫她載回來。」等語（見本院上訴卷第75頁），足見
      證人曾是確係經由丁○○處告知後，並先於被告乙○○○
      之前至告訴人丙○○之菜園採高麗菜幼芽。
    (2)而被告於原審在證人曾是進行詰問之前，接受檢察官之訊
      問，亦供述：「因為我要去我們的田裡，從那邊經過，他
      在那邊採，他叫我，我想說騎過頭了，怎麼有人在叫我，
      我才又騎回頭，來的時候，他提一些高麗菜幼芽起來，我
      說，原來就是阿是，你來做什麼，他說是朋友種的，叫他
      們要的話，趕快來摘，不然明天就要翻掉了，我就是這樣
      碰到他的」（原審卷第128頁背面）、「我幫他載二趟回
      去，再來我還要去田裡面，也是要經過那邊，他問我說，
      我有沒有留一包吃，我跟他講沒有，我跟他講，你說人家
      要翻掉了，我幫你在這邊摘，他才拿一包給我」（原審卷
      第129頁）、「他就是我要去田裡經過，他叫住我，我回
      頭，我說阿是你在這邊摘是不是，他說是，這是朋友的，
      說不久後，明天就要翻掉了，叫他們來摘，要的話，快來
      摘，我看他提著，我說你騎腳踏車，我騎機車，不然我載
      你回去，我幫他載他二趟回去，再來他問我，我有沒有留
      一包自己吃，我跟他說沒有，我跟他講，你不是說這個人
      要翻掉了，不然我跟你在這邊，我幫他摘，我們摘的那一
      包摘一摘就都給我，之後我們就回來了」（原審卷第130
      頁背面）等語，此與其在警訊中所供稱：「94年12月28日
      8時30分許，我於案發現場經過，發現朋友曾是在竊盜案
      現場採高麗菜幼芽，所以就下去幫忙採高麗菜幼芽及幫忙
      運載高麗菜幼芽，我不是要竊盜丙○○的高麗菜幼芽，是
      錯認丙○○的高麗菜幼芽不要了要毀掉」（警卷第3頁）
      ，均相一致，並經證人丁○○於本院審理時證述：「大約
      半個小時之後，乙○○○又載兩包來」等語（見本院上訴
      卷第75頁），益見被告確有受證人曾是所託載了兩趟高麗
      菜幼芽至證人曾是住處，且曾是住處有證人丁○○在場。
    (3)由被告在警訊及在原審之供述，對照證人曾是、丁○○上
      開證述情節，其經過情形均屬一致，足認被告並非私自前
      往摘取丙○○種植之高麗菜幼芽，而係受曾是所邀，共同
      摘取。
（２）曾是摘取丙○○種植之高麗菜幼芽，係獲得其同意而為之
　　　：
    (1)證人曾是於原審審理中除證稱上述情形外，另亦稱：「認
      識（告訴人丙○○），他們都會拿菜給我吃」、「他太太
      騎機車去跟我們講的」、「因為我想說他要翻掉了，我想
      說去摘多少，也是分給人家吃」、「他太太講了就算數了
      ，本來他太太就常拿菜給我吃」（原審卷第139頁背面至
      第140頁）、「在警察局那邊講，我就跟他講了。他也跟
      我講，被告他自己去摘的，我跟他講，那是我叫他去摘的
      ，不好意思」、「他太太也有去，我說不好意思，你叫我
      下去摘，是他經過他幫我拿，我想說要一袋給他，我就再
      叫他下去摘，然後一袋給他，是這樣的關係」（原審卷第
      143頁背面）、「我是跟他太太講話，在派出所時，我就
      跟他講，你要跟我講好，不然你要賣，我家裡有，不然我
      去拿來，他說不用，那個給我的，我要製作筆錄，他說不
      用啦，我的不用，他不用拿起來，但是事實上就是我叫他
      下來的，不然人家也不會這樣，不會去摘，我跟他講，一
      樣你是朋友，他也是朋友這樣」、「他太太沒有講話，就
      不好意思這樣，要怎麼講，他也是老實人，我說你也跟我
      講不清楚，你跟我講要翻掉了，要我可以去摘了這樣，我
      說以後你叫我去摘，我會怕，我不敢去摘」（原審卷第
      145頁）。已明確證稱其獲得同意摘取之經過，及被告乙○○○遭查獲後，至派出所製作筆錄之情形。
    (2)證人甲○○即丙○○之妻雖於原審陳稱：「我們不認識，
      我不認識他（指曾是）」、「菜價錢正好，我怎麼可能會
      讓他去摘，而且我先生還有噴農藥，農藥期限還沒有過，
      我怎麼可能同意他去摘」（原審卷第170頁背面至第171頁
      ），於本院審理時亦證述伊不認識曾是、丁○○等語（見
      本院上訴卷第72頁），且於原審審理中，經原審法院當庭
      命其指認曾是，其亦回答：「我不認識」（原審卷第173
      頁背面）。再經原審法院令2人當庭對質，證人曾是證稱
      ：「他講他不認識我，那真的沒有那個理由，他常拿菜去
      給我們吃，有時候我們在睡還是怎麼樣，鋁門關著，他常
      常放在門口邊，我有看到我也會拿一些東西給他這樣。甲○○說他不認識我那不是真實的」、「有啊，他為什麼會
      跟我媳婦認識，因為我媳婦他在斗六賣小孩子的衣服，我
      們有小孩子，他會去跟小孩玩，才問說，我們住在哪裡的
      樣子，才比較常拿菜來給我，他都會來就對了，他來的話
      ，我要是有東西的話，我也會拿給他，因為我在賣麻油，
      我都會拿給他這樣，所以東西都會吃來吃去，一樣大家都
      是朋友，我都坦白講，我不會亂講」（原審卷第174頁背
      面）、證人丁○○亦於本院證稱：「九年前我在斗六鎮開
      童裝店，丙○○他們在我童裝店的斜對面賣菜認識，且他
      的女兒也在旁邊削甘蔗，會向我們借廁所聊天而認識。三
      年半後我的童裝店關閉回來將軍崙開設麵攤，丙○○他們
      夫妻都會來買麵有時也會拿菜到我們家。」、「因為我婆
      婆會拿蜂蜜、麻油給丙○○他們，丙○○他們也會拿菜給
      我們，且我大伯死時，他們也有包奠儀，也有奠儀收金簿
      可以證明。」，證人丁○○並當庭呈上奠儀收金簿一本為
      證，經本院當庭勘驗證人丁○○提出奠儀收金簿結果：「
      編號六記載舊社丙○○種菜壹仟伍佰元。」等情，而民間
      對於喪事致贈奠儀一事，應係相當熟識之人間表達慰問意
      思，應無偽造之理由，況丙○○、甲○○確係住居在舊社
      地區，應可知證人曾是確與告訴人丙○○，甲○○夫妻熟
      識。又甲○○則稱：「我跟他又不認識，我怎麼會有什麼
      意見，我不知道什麼意見」（原審卷第174頁背面）。證
      人曾是與甲○○2人，上開完全截然不同的陳述，應認證
      人甲○○上開證述，顯與真實不符，不足採信。
    (3)而證人即當日承辦之警員賴國賓於原審證稱：「（問：你
      們後來做曾是的筆錄的時候，曾是有沒有承認他也有去田
      裡面摘這些高麗菜幼芽？）答：有」、「（問：這部分你
      們為甚麼沒有處理？）答：他說他是經過所有人同意的」
      、「（問：你們有問所有人說他們有同意嗎？）答：對」
      、「（問：有問嗎？）答：有私下問他們」、「問丙○○
      」、「說他要告乙○○○，他不告曾是，因為是他請他去
      的，他要告涉嫌人」、「（問：丙○○當時就跟你講，他
      要告乙○○○不要告曾是，因為他有同意曾是去採？）答
      ：是」、「（問：你想清楚，是丙○○還是他太太跟你講
      ？）答：我詢問是詢問丙○○」、「問：所以後來就曾是
      的部分，你們就沒有處理，也沒有去他家看？）答：沒有
      ，他不是涉案人」（原審卷第155頁背面至第156頁）等情
      。承辦警員與告訴人、被告或證人曾是間均素無關係，又
      係代表國家行使偵查犯罪之公權力，自無刻意偏袒任何一
      方之必要。本件曾是在被告遭員警查獲當日，即已同時製
      作警訊筆錄，而員警亦已知曉曾是在同日也至告訴人農田
      摘取高麗菜幼芽，然員警卻僅移送被告1人，甚且並未針
      對曾是部分採取任何偵查作為，顯然當時承辦員警已判斷
      曾是並無涉嫌竊盜，所以才未對曾是展開搜索、扣押、照
      相等偵查作為。況且假若真如丙○○夫妻所述，高麗菜幼
      芽係如此珍貴值錢，或是果真噴完農藥不可摘食，則在警
      訊曾是表示自己也有摘取家中尚有時，為何不積極對曾是
      追索，又為何不告知曾是。而依證人賴國賓上開證述，是
      因為丙○○在當時已明確表示有同意曾是前往摘取高麗菜
      幼芽，所以才沒有處理曾是的部分等詞，應為真實。對照
      前開曾是與甲○○之證述，本院認為，應以曾是上開所述
      ，有取得同意才摘取等情，方屬真實。
（３）丙○○於本院審理中所證述關於遭竊盜現場黑色圍籬被破
      壞之情形，與其他事證不盡相符。
    (1)證人丙○○於原審審理中陳稱：「（這塊農地）旁邊用黑
      色網子，架竹竿圍起來」、「（若有人要進去）要把黑色
      的網子放下來」、「整個都放下來」（原審卷第113頁）
      、「他解開綁在竹子上的鐵絲，解開就放下來，就可以過
      了」（原審卷第114頁）、「他用鉗子，我有綁在柱子的
      鐵絲黏住，他從那邊剪，才會掉落下去」（原審卷第118
      頁背面）、「（自己要進去的話）我用活動，要解開，可
      以開」、「用一個鎖匙，在前面那邊鎖住」、「要帶鑰匙
      」（原審卷第119頁）、「他把我（的圍籬）拔下來，我
      那個都圍整排的，黑網子都圍整排的」、「把我綁在柱子
      的用鉗子剪掉放下來，才能過去」（本院卷第121頁）等
      詞。依據丙○○上開陳述，其遭竊之農地係以竹竿架設黑
      色圍籬圍繞，並且設有鎖具，平常自己如要進出，是經由
      入口開鎖進入，而被告則是持鉗子將綁設圍籬之鐵絲剪斷
      後，把圍籬放倒在地上而侵入云云。
    (2)然而證人賴國賓對此於原審卻證稱：「（問：那個田地當
      時的情形是怎麼樣？外面有沒有用什麼圍籬或是什麼東西
      圍起來？）答：進去沒有啊，沒有障礙啊」、「（問：告
      訴人他自己講說，他有架設黑色的網子，你們到現場時，
      有沒有看到黑色的網子被破壞的跡象？）答：我無法確定
      ，因為當時被害人也沒有提出這個告訴」（原審卷第146
      頁背面）、「從路邊進來，有一條前往他們菜園的路」、
      「是農路，沒有鋪設的」、「（問：有沒有圍籬？）答：
      沒有」、「（問：算可以自由進出？）答：是」、「（問
      ：沒有用塑膠網子圍？）答：沒有」、「（問：現場有沒
      有用塑膠網子圍起來？）答：沒有」、「（問：沒有圍的
      大家都可以進去的，是開放的，是不是？）答：是」（原
      審卷第148頁背面至第149頁）、「（問：你們去田裡面，
      那一段，你記不記得他的田有多長？）答：1、20公尺有
      」、「（問：沒有用網子圍起來的路，大約有多長，大約
      幾分之幾？）答：佔了三分之二」、「（問：超過一半？
      即超過一半是沒有網子，可以隨時進出的？）答：對」、
      「（問：到現場去的時候，告訴人有沒有特別跟你講說，
      他的網子有被人家破壞的地方？）答：沒有」、「（問：
      他有沒有講他的網子有被人家剪斷的地方？）答：沒有」
      、「（問：你有沒有看到綁網子的鐵絲有被剪掉的地方？
      ）答：沒有」（原審卷第153頁背面至第154頁）。依賴國
      賓上開陳述，當時現場並非以圍籬圈繞，禁止他人隨意進
      入。相反的，員警帶同丙○○及被告到達現場時，發現約
      有3分之2是沒有設置圍籬，沒有障礙，可以隨意進出。如
      果原本該田地即設置圍籬，環繞整個田地，且丙○○出入
      均須以鑰匙開啟方得進出。則在員警帶同其與被告前往現
      場勘查時，丙○○面對近3分之2毫無圍籬之情形，必然當
      面指責被告破壞之行為，並將原本設置之情形詳細告知員
      警，又怎會在當時絲毫未做任何表示，直到後來才如同恍
      然大悟般，指稱被告破壞圍籬。
    (3)再經原審法院命證人賴國賓當庭繪製現場草圖（原審卷第
      158頁），並命指出警卷內當日拍攝相片之拍照方向，依
      其所繪製之現場圖，比對查獲當日所拍攝之警卷第13頁編
      號3照片及警卷第18頁編號11照片，均可明顯看出，丙○○之農地在面對道路一側，大部分均沒有圍籬圍繞，且正
      如同賴國賓所述，有3分之2以上的區段是沒有圍籬，可以
      任意進出的。而上開照片所示的情形，亦與曾是在原審所
      證稱：「他是有圍起來沒有錯，但是路都沒有圍，路大家
      都可以走，路走一小段就可以摘了」、「他圍開口大路邊
      圍而已，再來這邊田地跟他的中間隔界可以走進去，走進
      去就可以摘了」、「沒有啦，那沒有門，那邊沒有」、「
      不用，那不用開門，有跟人家隔界的田梗路可以走進去而
      已，就沒有門，怎麼有門可以走，從跟人家隔界的路走而
      已這樣，我也沒有看到門，只有跟隔壁隔界的而已」（原
      審卷第134頁及背面）等情相符，亦足認曾是所述係屬實
      情。
（４）丙○○所述關於遭竊之高麗菜幼芽數量，及其認領保管之
      情形，亦與其他事證不符：
    (1)丙○○於原審審理中堅稱：「被他摘差不多二千株，我種
      四千株」（原審卷第113頁背面）、「那高麗菜幼芽要算
      株的難算，重量大約看會知道」、「我估起來，我看一看
      」、「我點到中間切斷，這樣差不多二千株損失，損失二
      千株」、「在我的田地裡，我自己瞧一下」、「沒有清點
      幾株，若要算芽的話，二千株，算起來會上萬株，要算芽
      ，那好幾萬株，那是算重量的知道」（原審卷第117頁及
      背面）、「（問：在被告家找到的高麗菜幼芽後來有沒有
      全部都帶到派出所去？）答：沒有，帶一袋去拍照而已，
      其他的在旁邊，我也沒有帶走」、「剩下那些，被告他不
      知道怎麼處理，那我不知道」、「在派出所那邊的有帶回
      去，在被告家的那些都沒有拿回去」、「（在派出所那邊
      拿回去的）那些差不多60台斤左右」（原審卷第124頁）
      、「（問：提示本院卷第50頁，在被告家找到的高麗菜幼
      芽，是不是全部都在這邊？）答：對現在有拍的這些」、
      「（問：是不是全部的？）答：沒有，沒有全部，旁邊還
      有沒有拍到的，那是我倒下去拍的而已，現在這些才正確
      ，剛才那張不正確」、「（問：提示警卷第17頁，你說旁
      邊還有是在哪裡旁邊哪裡還有？）答：在他的厝邊」、「
      （問：這不是全部了嗎？）答：沒有，那不是全部，在他
      的厝邊還有」、「有整理好的，在厝邊」、「在厝邊還很
      多袋」、「（問：有沒有比照片這些還多？）答：還多，
      這在家裡拍的，這一樣」（原審卷第127頁及背面）等詞
      。依丙○○上開所述，案發當日不論在被告家或是到派出
      所，員警都沒有對在被告家查獲的高麗菜幼芽清點確實的
      數量，也沒有以秤重方式查核重量。而是以丙○○自己在
      農地以目測方式自行判斷遭竊之數量，作為在被告家查獲
      之數量。而且丙○○陳稱，員警並未將在被告家查獲的高
      麗菜幼芽全部帶回派出所，也沒有將在被告家查獲的高麗
      菜幼芽全部發還，而只是發還給他約60台斤左右云云。
    (2)然賴國賓於原審卻稱：「我當時有問被害人，他說差不多
      二千棵」、「全部拍照存證」（原審卷第146頁）、「我
      是問被害人，他損失多少，他說大約是二千棵，涉嫌人也
      沒有意見」、「數量是到竊案現場，再引導他們到我們派
      出所去了解案情，之後再計算是多少」（原審卷第148頁
      ）、「（問：提示警卷第17頁，這是當時你拍的現場照片
      ，上、下有二張，是不是所有的菜都在那裡，有沒有你沒
      有拍到的菜？）答：我看到的菜就這邊而已」、「（問：
      後來這些菜全部都有帶回去派出所？）答：有」、「（問
      ：有沒有遺留在現場沒有帶回去派出所的菜？）答：應該
      沒有」、「贓物都沒有離開我們的控制範圍」、「（問：
      後來這一些從被告家裡面扣到的這一大包，都有讓被害人
      領走？）答：是」、「（問：你記不記得後來回到派出所
      之後，有沒有秤重？）答：沒有」（原審卷第153頁及背
      面），是依照證人賴國賓所述，在被告家查獲的高麗菜幼
      芽已經全部帶回派出所，並且都發還給丙○○，只是確實
      的數量或重量都沒有清查，都是依照丙○○自己所估計的
      計算等情。
    (3)對照丙○○、賴國賓2人上開證詞，對於在被告家查獲的
      高麗菜幼芽數量，並未確實清點或秤重一節均證述一致。
      然而對於下列事項，2人陳述顯然不同：(甲)被告家所查獲
      的數量，是否即為警卷第17頁現場照片所示的數量？(乙)被
      告家是否仍留有高麗菜幼芽未帶回派出所處理？(丙)丙○○
      是否已將全部查獲的高麗菜幼芽領回？對於上開差異，本
      院認為，以丙○○夫妻所述，高麗菜幼芽係為出售圖利，
      且當時菜價正好，不可能答應別人收割等詞，依當時情形
      ，既然已經查獲被告竊盜，而且也當場扣到贓物，自然不
      可能將此值錢的高麗菜幼芽仍留給被告，任憑被告處置，
      而僅具領其中一部分。況對於員警僅查扣發還一部分，卻
      要求其填載已具領全部損失2,000株之保管單，丙○○又
      怎有可能會同意。因此，本院認為，應以與雙方均無利害
      關係之承辦員警賴國賓所述方屬真實。而丙○○在本院審
      理中所稱被告家尚有高麗菜幼芽云云，顯然是因為，其明
      知農地裡損失的數量，與被告家查獲的數量並不相符，亦
      即除被告家所查獲之外，應尚有部分高麗菜幼芽在曾是家
      ，但是在原審及本院審理中，又不敢承認已經應允曾是摘
      取，所以只好將在曾是家部分的高麗菜幼芽，推稱是在被
      告家，沒有帶回派出所，也沒有領回云云。
（５）綜上所述，被告所辯，當日係騎機車路過該處，見友人曾
      是提著高麗菜幼芽上來，曾是告訴她這些高麗菜幼芽是朋
      友種的，隔天要翻掉，她就先幫曾是將幼芽載回家，後來
      又經過該處，曾是問她有沒有留1包，她表示沒有留，曾
      是就邀她共同摘取等語，應係實在。本件被告本身雖未獲
      允許摘取高麗菜幼芽，然其既受已獲允准之曾是所邀，2
      人一起摘取高麗菜幼芽，則被告主觀上，應無明知為不法
      ，而仍圖謀自己利益之不法所有意圖。再丙○○、甲○○
      之指訴，與賴國賓、曾是之證詞及現場相片等其他事證均
      有不符，並與常情有違，已如上述，故其有瑕疵之證詞，
      實無法讓法院形成被告必然犯罪之心證。本件公訴人所提
      出之證據，或其指出之證明方法，無法使本院達到毫無懷
      疑被告確實有犯罪之程度，從而本件被告之犯行既然不能
      證明，依據前開法條、判例意旨，並基於無罪推定之原則
      ，自應為被告無罪判決之諭知。
六、綜上各情，證人即告訴人丙○○、證人甲○○所為上揭不利
    被告之證詞，既均有前開合理之懷疑，難認屬實情，且又查
    無任何被告確涉犯有上開犯行之相關事證，又證人即告訴人
    丙○○其片面所指訴被告係有竊取其種植之高麗菜幼芽菌而
    犯有上開罪嫌，並無其他補強證據以佐證其真實性，自難憑
    證人即告訴人有瑕疵之供述，作為被告有罪之唯一證據。檢
    察官所舉證據及法院依法定職權調查所得之證據，尚未達於
    通常一般人均不致有所懷疑之程度，被告所辯並無竊盜之犯
    意，尚堪採信，此外復查無其他積極證據足資證明被告確有
    刑法第321條第1項第2款、第3款之加重竊盜之犯行，應認為
    不能證明被告犯罪，尚難以告訴人片面而具有瑕疵之指訴，
    遽以認定被告犯罪。本院經核原判決認事用法俱無不合，檢
    察官上訴意旨稱原判決認定事實及適用法律違誤，指摘原判
    決不當，為無理由，應予駁回其上訴。
據上論結，應依刑事訴訟法第368條，判決如主文。
本案經檢察官邱克斌到庭執行職務。
中　　華　　民　　國　　96　　年　　5 　　月　　10　　日
                  刑事第二庭    審判長法　官  葉居正
                                      法　官  郭千黛
                                      法　官  吳森豐
以上正本證明與原本無異。
不得上訴。
　　　　　　　　　　　　　　　　　　　書記官  李梅菊
中　　華　　民　　國　　96　　年　　5 　　月　　15　　日
